【裁判字號】    89,上易,1552
【裁判日期】    890727
【裁判案由】    侵占等
【裁判全文】
臺灣高等法院臺中分院刑事判決                  八十九年度上易字第一五五二號
    上  訴  人  台灣台中地方法院檢察署檢察官
    自  訴  人  乙○○
    被      告  丙○○
    被      告  甲○○
右上訴人因被告詐欺等案件，不服台灣台中地方法院八十八年度自字第九五○號中華
民國八十九年五月二十四日第一審判決，提起上訴，本院判決如左：
      主  文
原判決撤銷，發回台灣台中地方法院。
      理  由
一、上訴意旨略以：刑事訴訟法雖經修正公布施行，然對於修正前犯罪被害人所得享
    有並已行使之權利應不生溯及之效力。至於刑事訴訟法施行法第二條之規定，則
    應係指訴訟繫屬後之進行程序，應依修正刑事訴訟法終結之，並不包括擊屬之程
    序審查。本件自訴人於提起自訴時，係屬合法，不因刑事訴訟法嗣後修正而有不
    同。原審所為不受理之判決，顯有適用法則不當之違背法令情形，且就審級利益
    有影響，請撤銷原判決，並諭知發回原審等語。
二、原審判決以：刑事訴訟法第三百二十三條第一項原規定「同一案件經檢察官終結
    偵查者，不得再行自訴。」八十九年二月九日修正公布之同條項規定則改為「同
    一案件經檢察官依第二百二十八條規定開始偵查者，不得再行自訴。」依法本件
    即不得再行自訴。本件自訴人乙○○自訴被告丙○○、甲○○涉嫌背信詐欺罪事
    實，前自訴人於八十九年一月二十日向台灣台中地方法院檢察署提出告訴，依刑
    事訴訟法第二百八十八條第一項規定，已由檢察官於八十九年一月二十五日以八
    十九年度他字第六一八號開始偵查，則同一案件既經檢察官依刑事訴訟法第二百
    二十八條規定開始偵查，依法即不得再行自訴，自訴人於八十九年一月三十一日
    就同一案件再行自訴，揆諸前開說明，爰不經言詞辯論，諭知不受理之判決云云
    。
三、經查，本件自訴人先於八十九年一月十九日以被告等涉嫌背信、侵占，向台灣台
    中地方法院檢察署檢察官提起告訴（八十八年度他字第六一八號）；自訴人等又
    於同年月三十一以同一事實提起本件自訴，依修正前之刑事訴訟法規定，本件自
    訴人於原審之自訴，於提起自訴時，應屬合法。嗣刑事訴訟法第三百二十三條第
    一項經修正為：同一案件經檢察官依第二百二十八條規定開始偵查者，不得再行
    自訴。但告訴乃論之罪，經犯罪之直接被害人提起自訴者，不再此限，並於八十
    九年二月九日公布。依刑事訴訟法施行法第五條精神，此修正不影響修正前合法
    提起之自訴。原審依修正後之刑事訴訟法第三百二十三條第一項規定，不經言詞
    辯論，諭知不受理之判決，尚有未合。上訴意旨指摘原審依修正後之刑事訴訟法
    第三百二十三條第一項規定諭知不受理判決，於法有違，請求撤銷發回原審法院
    ，非無理由，應予准許。爰不經言詞辯論，逕行判決如主文。
四、據上論斷，依刑事訴訟法第三百六十九條第一項後段、第三百七十二條，判決如
    主文。
中      華      民      國    八十九     年      七     月    二十七    日
                                  臺灣高等法院臺中分院刑事第九庭
                                        審判長法  官  胡  森  田
              法  官  康  應  龍
                                              法  官  趙  春  碧
右正本證明與原本無異。
不得上訴。
                                              書記官  廖  來  信
中      華      民      國    八十九     年      七     月    三十一    日
                                                                        Ｃ


司法院資訊處製作；財團法人民間司法改革基金會備份。
